【裁判字號】    98,易,588
【裁判日期】    980827
【裁判案由】    侵占
【裁判全文】
臺灣桃園地方法院刑事判決               98年度易字第588號
公  訴  人  臺灣桃園地方法院檢察署檢察官
被      告  乙○○
                    （現於臺灣雲林第二監獄另案執行中）
上列被告因侵占案件，經臺灣板橋地方法院檢察署檢察官聲請簡
易判決（聲請簡易判決處刑案號：97年度偵緝字第1965號），由
臺灣板橋地方法院改以通常程序判決管轄錯誤（98年度易字第43
7號） 移送本院，本院判決如下︰
    主  文
乙○○無罪。
    理  由
一、公訴意旨略以：被告乙○○於民國九十六年八月間在桃園縣
    中壢市住處，向叔父丙○○借用真實姓名年籍不詳綽號「阿
    吉」男子交付之行動電話（為甲○○於九十六年八月二十三
    日失竊之物品，廠牌為摩托羅拉W 二○八，序號為0000
    00000000000號，下稱系爭行動電話，丙○○涉
    嫌收受贓物部分，業經本院以九十八年度桃簡字第一一六六
    號判決判處拘役五十天確定）。詎乙○○竟意圖為自己不法
    之所有，未返還丙○○，而予侵占入己，並於同年月二十七
    日，將上開行動電話及另一支行動電話（廠牌為T －STAR一
    六八：000000000000000號)， 以新臺幣（
    下同）三百元之價格販售予位於桃園縣八德市○○路七四三
    號，機子王行之負責人楊長春（涉嫌故買贓物部分，業經臺
    灣桃園地方法院檢察署以九十七年度偵字第九七七九號不起
    訴處分確定），楊長春復將上開手機轉賣予謝美雲（涉嫌故
    買贓物部分，業經臺灣桃園地方法院檢察署以九十七年度偵
    字第九七七九號不起訴處分確定），因認被告涉犯刑法第三
    百三十五條第一項之普通侵占罪嫌等語。
二、按犯罪事實應依證據認定之，無證據不得認定其犯罪事實；
    又不能證明被告犯罪或其行為不罰者，應諭知無罪之判決，
    刑事訴訟法第一百五十四條第二項、第三百零一條第一項分
    別定有明文，此即揭櫫刑事訴訟程序係採證據裁判主義，易
    言之，即認定不利被告之事實，須依積極證據，苟積極證據
    不足為不利於被告事實之認定時，自應為有利於被告認定，
    更不必有何有利之證據，最高法院三十年上字第八一六號判
    例意旨參照。次按刑事訴訟法上所謂認定犯罪事實之證據，
    係指足以認定被告確有犯罪行為之積極證據而言，該項證據
    自須適合於被告犯罪事實之認定，始得採為斷罪資料。如未
    能發現相當證據，或證據不足以證明，自不能以推測或擬制
    之方法，以為裁判之基礎。又刑事訴訟上證明之資料，無論
    其為直接或間接證據，均須達於通常一般人均不致有所懷疑
    ，而得確信其為真實之程度，始得據為有罪之認定，若其關
    於被告是否犯罪之證明未能達此程度，而有合理性懷疑之存
    在，致使無法形成有罪之確信，根據「罪證有疑，利於被告
    」之證據法則，即不得遽為不利被告之認定，此分別有最高
    法院二十九年上第三一○五號、四十年臺上字第八六號、七
    十六年臺上字第四九八六號判例可資參照。
三、按傳聞法則之重要理論依據，在於傳聞證據未經當事人之反
    對詰問予以核實，乃予排斥，惟若當事人已放棄對原供述人
    之反對詰問權，於法院審判時表明同意該等傳聞證據可作為
    證據，基於證據資料愈豐富，愈有助於真實發現之理念，並
    貫徹刑事訴訟法修法加重當事人進行主義之精神，確認當事
    人對於證據能力有處分權之制度，傳聞證據經當事人同意做
    為證據，法院認為適當者，亦得為證據。另當事人於調查證
    據時，對於傳聞證據表示「沒有意見」，而未於言詞辯論終
    結前聲明異議，應視為已有將該等傳聞證據採為證據之同意
    ，此刑事訴訟法第一百五十九條之五定有明文。本案被告乙○○於本院審理程序中已表示對卷內人證、書證、物證之證
    據能力均無意見，迄本院言詞辯論終結前，被告亦未爭執本
    案證據之證據能力，依刑事訴訟法第一百五十九條之五第二
    項之規定，應視為被告已同意本案相關之傳聞證據均可做為
    證據，本院斟酌本案卷內之證據並非非法取得，亦無證明力
    明顯過低之情形，且經本院於審判期日依法進行證據之調查
    、辯論，被告於訴訟上之程序權，已受保障，前揭各該證據
    ，均得採為證據。
四、公訴人認被告涉有上揭犯行無非係以被告乙○○於偵查中之
    供述、告訴人甲○○於警詢中之指訴、證人楊長春、丙○○
    於偵查中之證述、贓物認領保管單、系爭行動電話翻拍照片
    、買賣切結書等件為其憑據。訊之被告固坦承有於上揭時地
    持系爭行動電話出售予機子王負責人楊長春等情，惟堅詞否
    認有何普通侵占之犯行，並辯稱：系爭行動電話是伊叔叔丙○○給伊的等語。經查：
  (一)被告所持有系爭行動電話，原係被害人甲○○所有，於九十
    六年八月二十三日中午十二時許，在臺北縣三峽鎮臺七乙線
    附近發生車禍，被害人甲○○將系爭行動電話置放於車內遭
    竊，嗣經證人丙○○於九十六年八月二十三日後至同月二十
    七日間某日交付系爭行動電話予被告，被告於九十六年八月
    二十七日某時，出售系爭行動電話予位於桃園縣八德市○○
    路七四三號機子王負責人楊長春，楊長春再於九十六年八月
    底九月初出售系爭行動電話予謝美雲等情，業據證人即被害
    人甲○○於警詢時、證人楊長春、謝美雲於警詢及偵查中證
    述明確（見臺灣板橋地方法院檢察署九十七年度偵字第七三
    七號卷第第二頁至第七頁），並有買賣切結書、通聯調閱查
    詢單、贓物認領保管單、系爭行動電話照片在卷可稽（見上
    開偵卷第一五頁、第九頁背面、第一○頁背面至第一三頁背
    面），是上開事實，首堪認定，然此僅足證明系爭行動電話
    確為被告持以出售予證人楊長春之客觀事實。
  (二)依證人丙○○於本院審理時具結證稱：伊於九十六年八月間
    有拿一支摩托羅拉廠牌手機給被告，就是偵卷第二二頁所附
    照片之行動電話，因為被告跟伊說他沒有手機可以使用，要
    伊將這支手機借他用，伊有答應他，後來被告叫伊將這支手
    機送他，伊也有同意，伊當時因找不到工作，沒有錢買易付
    卡，且因當時伊又住在被告家中，受到被告爸爸的照顧，就
    想說有這個機會可以回饋被告，所以就將手機交給被告使用
    。該手機是伊向阿吉以一千元購買，伊只有拿過一次手機給
    被告等語明確（見本院卷第三四頁背面至第三六頁背面），
    足見證人丙○○確於九十六年八月間同意將系爭行動電話贈
    與予被告。雖證人丙○○於偵查中證稱：九十六年八月至十
    一月間，伊有拿一支摩托羅拉廠牌手機手機給被告，該支手
    機是從阿吉那以一千元購得，後來被告跟伊說他手機無法蓄
    電，跟伊借手機，伊就借他，之後伊又去買預付卡，手機就
    拿回來，伊借給被告用約十幾天等語（見臺灣板橋地方法院
    九十七年度偵緝字第一九六五號卷第一四頁），然證人丙○○於偵查中係證稱手機借予被告後有將該支手機拿回來等語
    ，是證人丙○○於偵查中所證述之借予被告之行動電話是否
    即為系爭行動電話，即屬有疑，況且，證人丙○○於本院審
    理時具結堅稱確係同意將卷附照片之系爭行動電話贈與予被
    告，雖證人丙○○於本院審理時翻異其有關係借貸或贈與行
    動電話之證詞，但證人丙○○於偵查中之取回行動電話之證
    詞顯與本件被告出售系爭行動電話之情節不符，是尚難以證
    人丙○○於偵查中之證詞佐證被告有侵占系爭行動電話之行
    為。又證人甲○○雖於警詢中證稱系爭行動電話於九十六年
    八月二十三日中午十二時許後失竊，及證人楊長春、謝美雲
    於警詢及偵查中分別證稱系爭行動電話是被告於九十七年八
    月二十七日出售予楊長春，及楊長春於九十六年八月底出售
    予謝美雲等情，然證人甲○○、楊長春及謝美雲上揭證詞均
    無法證明被告有侵占之犯行。
  (三)綜上，公訴人所舉本件被告涉有普通侵占之證據，尚未達於
    通常一般之人均不致有所懷疑，而得確信其為真實之程度，
    本院尚難形成有罪之確信，此外，復查無其他積極證據足資
    證明被告有檢察官所指普通侵占之犯行，自應諭知被告無罪
    之判決。
  (四)本案被告是否涉有收受贓物之犯行，宜由檢察官另行偵查，
    附此敘明。
據上論斷，應依刑事訴訟法第三百零一條第一項前段，判決如主
文。
本案經檢察官陳國安到庭執行職務。
中    華    民    國    98    年    8     月    27    日
                  刑事第九庭  審判長  法  官  吳為平
                                      法  官  胡芷瑜
                                      法  官  林玉蕙
以上正本證明與原本無異。
如不服本判決應於收受判決後10日內向本院提出上訴書狀，並應
敘述具體理由。其未敘述上訴理由者，應於上訴期間屆滿後20日
內向本院補提理由書 (均須按他造當事人之人數附繕本)「 切勿
逕送上級法院」。
                                      書記官  魏里安
中    華    民    國    98    年    8    月    27    日


司法院資訊處製作；財團法人民間司法改革基金會備份。
